【裁判字號】    99,易,610
【裁判日期】    990430
【裁判案由】    詐欺
【裁判全文】
臺灣高雄地方法院刑事判決               99年度易字第610號
公  訴  人  臺灣高雄地方法院檢察署檢察官
被      告  甲○○
上列被告因詐欺案件，經檢察官提起公訴（99年度偵字第397 號
），被告於準備程序就被訴事實為認罪之陳述，經告知其簡式審
判程序之旨，並聽取當事人之意見後，本院合議庭裁定改由受命
法官行簡式審判程序，判決如下：
    主    文
甲○○幫助犯詐欺取財罪，處拘役肆拾日，如易科罰金，以新臺
幣壹仟元折算壹日。
    事    實
一、甲○○可預見詐欺集團經常使用他人行動電話門號，以詐騙
    被害人將款項匯入指定帳戶並逃避追查，以此方式遂行詐欺
    取財犯罪。竟仍以不違反其本意之幫助犯意，於民國（下同
    ）98年7 月20日至同年月23日間，在不詳處所，將其向威寶
    電信股份有限公司（下稱威寶電信）所申辦之行動電話門號
    0000000000之SIM 卡，交付予姓名年籍均不詳之詐欺集團成
    員。嗣由該詐欺集團某成員，意圖為自己不法之所有，在電
    腦露天拍賣網站上刊登購買7-11便利商店禮券（價值新台幣
    〈下同〉3700元，以3000元出售）廣告之詐術，並以甲○○
    上開門號供作聯絡之用。嗣乙○○於98年7 月23日，上網瀏
    覽網頁時發覺該廣告後陷於錯誤，而撥打上開門號詢問，並
    依詐欺集團成員之指示，於同（23）日17時許，匯款3000元
    至鄭御成（鄭御成所涉詐欺罪嫌部分，另由臺灣彰化地方法
    院檢察署偵辦）所開立之彰化商業銀行芬園分行帳戶（帳號
    ：00000000000000，下稱彰化銀行帳戶）內。之後，乙○○
    查覺有異，始悉受騙，因而報警處理。
二、案經台北縣政府警察局中和第一分局移送臺灣板橋地方法院
    檢察署呈請台灣高等法院檢察署核轉台灣高雄地方法院檢察
    署檢察官偵查起訴。
    理    由
一、按本件被告所犯為死刑、無期徒刑、最輕本刑為3 年以上有
    期徒刑或高等法院管轄第一審案件以外之罪，其於準備程序
    中就被訴事實為有罪之陳述，經告知其簡式審判程序之旨，
    並聽取當事人之意見後，本院合議庭認無不得或不宜適用簡
    式審判程序之處，依刑事訴訟法第273 條之1 第1 項、第28
    4 條之1 規定，裁定由受命法官獨任行簡式審判程序。
二、上揭犯罪事實，業據被告於本院審理中坦承不諱（參本院2
    卷第11正、18反頁），與證人即被害人乙○○於警詢之證述
    ，參核相符（參板偵卷第6 頁），並有中和第一分局受理詐
    騙帳戶通報警示簡便格式表、乙○○第一銀行ATM 網路理財
    單（轉帳3000元至鄭御成帳戶）、門號0000000000通聯調閱
    查詢單、彰化銀行芬園分行98年8 月20日彰芬園字第982155
    函附鄭御成彰化銀行帳戶開戶資料（含個人戶顧客資料卡、
    身分證影本、存摺存款- 交易明細查詢）、露水市集國際資
    訊股份有限公司98年8 月21日露安字第0981794 號函（附網
    路銀行帳戶、IP帳號及位置）、微軟公司98年9 月7 日函、
    威寶電信98年10月8 日函附被告門號0000000000申請資料各
    1 份在卷可稽（參板偵卷第10至25、43、44頁），參核相符
    。足認被告上開自白，與卷內積極事證相符，堪予採信。
三、再者，被告於偵訊時雖辯稱：系爭門號是在98年7 月遺失云
    云，並聲請其母張陳瑞柟於偵訊時證稱：被告手機掉很久才
    告訴伊，伊才叫他報案，不知道他掉了幾支手機，確定是去
    路竹派出所報案云云。然被告於98年2 月17日報案遺失者係
    門號0000000000等2 晶片卡，且被告係稱在98年2 月15日遺
    失，並非同年7 月間發生，有湖內分局路竹分駐所受理各類
    案件紀錄表在卷足參（見偵卷第18頁）。足見，被告報案遺
    失者與本次詐騙集團成員犯案所用門號0000000000無涉，則
    張陳瑞柟之證述即自無從為被告有利之認定。從而，被告上
    開自白，核與卷內積極事證相符，洵堪採信。是被告確有幫
    助詐欺取財之犯行，事證明確，洵堪認定，應依法論科。
四、按刑法上之幫助犯，係指以幫助之意思，對於正犯資以助力
    ，而未參與實施犯罪之行為者而言。被告提供上開帳戶予詐
    欺集團成員為實施詐欺取財之工具，其單純提供帳戶予人使
    用行為，究與向被害人施行詐術有別，且亦無證據證明被告
    有參與詐欺取財犯行之構成要件行為，是被告所為僅屬對於
    詐欺集團成員遂行詐欺取財犯行資以助力而已。核被告所為
    ，係刑法第339 條第1 項之詐欺取財罪之幫助犯。再被告為
    幫助犯，所犯情節較正犯為輕，依刑法第30條第2 項規定，
    減輕其刑。爰審酌被告未善加保管行動電話門號，致該門號
    供詐欺集團成員使用，不僅助長犯罪風氣，亦造成被害人受
    害，固有不該；惟念其坦承犯行，已有悔悟，態度尚可，且
    受害金額非鉅，且查無犯罪所得等一切情狀，量處如主文所
    示之刑，並諭知如易科罰金之折算標準，以資懲儆。
據上論結，應依刑事訴訟法第273 條之1 第1 項、第284 條之1
、第299 條第1 項前段，刑法第30條、第339 條第1 項、第41條
第1 項前段，刑法施行法第1 條之1 ，判決如主文。
本案經檢察官丙○○到庭執行職務
中    華    民    國    99    年    4     月    30    日
                  刑事第二庭  法  官  李昆南
以上正本證明與原本無異。
如不服本判決應於收受送達後10日內向本院提出上訴書狀，並應
敘述具體理由；如未敘述上訴理由者，應於上訴期間屆滿後20日
內向本院補提理由書（均須按他造當事人之人數附繕本）「切勿
逕送上級法院」。
中    華    民    國    99    年    4     月    30    日
                               書記官  莊永利
附錄本判決論罪之法條：
刑法第339 條第1 項（普通詐欺罪）
意圖為自己或第三人不法之所有，以詐術使人將本人或第三人之
物交付者，處5 年以下有期徒刑、拘役或科或併科1 千元以下罰
金。

司法院資訊處製作；財團法人民間司法改革基金會備份。
